臺灣高雄地方法院民事裁定          100年度司財管字第144號
聲  請  人  國泰人壽保險股份有限公司
法定代理人  熊明河
上聲請人對被繼承人胡健民聲請選任遺產管理人事件，本院裁定
如下：
    主  文
選任謝勝合律師為被繼承人胡健民（男，民國五十年七月十六日
生，身分證統一編號：Ｚ000000000號，民國一百年一
月三十日死亡）之遺產管理人。
程序費用新臺幣壹仟元由被繼承人胡健民之遺產負擔。
    理  由
一、本件聲請意旨略以：緣被繼承人胡健民（男，民國○○年○ 月
    ○○日生，身分證統一編號：Ｚ000000000號）其生前向聲請人
    借款，其未依約支付本息，經聲請人聲請拍賣抵押物後，迄
    今尚欠本金新臺幣（下同）3,085, 383元未清償。詎被繼承
    人胡健民於100 年1 月30日死亡死亡，其繼承人均已拋棄繼
    承權，亦無親屬會議為其選任遺產管理人，為確保聲請人債
    權之行使，狀請鈞院依法選任本件遺產管理人等語。
二、按「繼承開始時，繼承人之有無不明者，由親屬會議於1 個
    月內選定遺產管理人，並將繼承開始及選定遺產管理人之事
    由，向法院報明。」、「無親屬會議或親屬會議未於前條所
    定期限內選定遺產管理人者，利害關係人或檢察官，得聲請
    法院選任遺產管理人，並由法院依前項規定為公示催告。」
    、又「先順序繼承人均拋棄其繼承權時，由次順序之繼承人
    繼承，其次順序之繼承人有無不明或第四順序之繼承人均拋
    棄其繼承權者，準用關於無人承認繼承之規定。」，民法第
    1177條、第1178條第2 項、第1176條第6項 分別定有明文。
三、經查：
  (一)聲請人主張之前揭事實，業據其提出借據、本院債權憑證、
    本院民事執行處92年6 月12日92雄院貴民讓91執字第42124
    號函、強制執行金額計算書分配表、戶籍資料、被繼承人之
    死亡除戶謄本、繼承系統表、本院家事庭100 年9 月8 日雄
    院高100 司繼司協字第1039號函、財政部高雄市國稅局財產
    歸屬資料清單、99年度綜合所得稅各類所得資料清單等件為
    證，並經本院依職權調取本院100 年度司繼字第1039號拋棄
    繼承權卷宗核閱屬實，堪信為真實。
  (二)聲請人既對被繼承人有債權存在，為其債權人，自應屬利害
    關係人無訛。又被繼承人之繼承人均已依法拋棄繼承，復查
    無其他合法繼承人存在，揆諸前揭規定，自應準用關於無人
    承認繼承之規定，參以其親屬會議並未於死亡發生之日起1
    個月內為其選定遺產管理人並呈報本院，是聲請人以利害關
    係人之地位，向本院聲請選任遺產管理人，自屬有據。
  (三)本院審酌：被繼承人胡健民前揭現存繼承人既均已依法拋棄
    繼承，可知顯已不願再與被繼承人之遺產有何糾葛，本無義
    務就其遺產再為管理；況擔任遺產管理人，主要係彙整被繼
    承人之財產，踐行被繼承人債權、債務之確認，並作適法合
    理之分配，且於有繼承人承認繼承時或遺產分配後，尚有剩
    餘時，將遺產移交繼承人或國庫，此須熟悉相關法律程序進
    行遺產處分，經本院自高雄律師公會願意擔任法院遺產管理
    人名單中徵詢後，謝勝合律師願意以其專業知識管理及處理
    被繼承人後續之遺產問題，有電話紀錄1 紙附卷可稽，爰選
    任謝勝合律師為本件遺產管理人。另因本件被繼承人之全部
    繼承人均拋棄繼承，而「準用」無人承認繼承之規定，與繼
    承人有無不明之情形尚屬有間，是民法第1178條第2 項關於
    承認繼承之公示催告，即無準用之餘，附此敘明。
四、依非訟事件法第157 條、第24條第1 項，裁定如主文。
五、如對本裁定抗告，須於裁定送達後10日之不變期間內，向本
    院提出抗告狀，並繳納抗告費新臺幣1,000 元。
中    華    民    國    100   年    11    月     4    日
                  家事法庭  司法事務官